最高法院刑事判決　　　　　　一○○年度台上字第一一八四號
上　訴　人　吳孝明
　　　　　　羅雲鵬
上 列一 人
選任辯護人　林秋萍律師
上列上訴人等因偽造有價證券案件，不服台灣高等法院中華民國
九十九年十二月一日第二審更審判決（九十九年度重上更(一)字第
一八九號，起訴案號：台灣士林地方法院檢察署九十二年度偵緝
字第三二九號、九十三年度偵緝字第五八號），提起上訴，本院
判決如下：
    主  文
上訴駁回。
    理  由
按刑事訴訟法第三百七十七條規定，上訴於第三審法院，非以判
決違背法令為理由，不得為之。是提起第三審上訴，應以原判決
違背法令為理由，係屬法定要件。如果上訴理由書狀並未依據卷
內訴訟資料，具體指摘原判決不適用何種法則或如何適用不當，
或所指摘原判決違法情事，顯與法律規定得為第三審上訴理由之
違法情形，不相適合時，均應認其上訴為不合法律上之程式，予
以駁回。本件原判決依憑上訴人吳孝明坦承因欠錢而聽從羅雲鵬
、馬順利安排，擔任胡棋閎之連帶保證人貸款買車，並以其名義
購買自小客車，知道有人冒用其弟吳經能名義擔任連帶保證人，
及偽造吳經能的身分證，確有詐欺行為；上訴人羅雲鵬坦承為系
爭車輛銷售員，有安排對保、撥款及交車之供稱，證人蕭翰琦、
柯立仁、胡棋閎、吳孝明、吳經能、陳明祈、馬順宏、葉修、
蔡俊昌、蘇明泉之證述，卷附附條件買賣契約書、動產擔保交易
附條件買賣設定登記申請書、分期付款購車申請書、偽造之身分
證影本、偽造本票、內政部警政署刑事警察局指紋鑑驗書、付款
紀錄查詢表、車輛交付聲明書、統一發票、申辦分期付款申請表
、偽造授權書等證據資料，認上訴人等有其事實欄所載之偽造有
價證券犯行，且敘明上訴人吳孝明否認有偽造文書、偽造有價證
券犯行，辯稱：偽造文書不是故意的、偽造有價證券不知情云云
；上訴人羅雲鵬否認犯行，辯稱：不知道相關的保證人是被冒名
，沒有不法行為，與馬順利等人並無犯意聯絡云云，為不足採，
亦依調查所得證據，於理由內詳予指駁、說明。因認上訴人等犯
行明確，而撤銷第一審之科刑判決，改判仍依修正前刑法牽連犯
之規定從一重各論處上訴人等共同連續意圖供行使之用，而偽造
有價證券罪刑。已詳述所憑之證據及其認定之理由。吳孝明上訴
意旨略稱：伊僅獲取新台幣（下同）八千元之利得，馬順利並未
代其清償地下錢莊借款，亦屬被利用的受害者，原審未審酌及此
，量刑過重云云；羅雲鵬上訴意旨略稱：與馬順利等人究係於何
時、何地、以何種方式為犯意之聯絡、內容為何，如何分擔實施
犯罪行為及證據，理由中均未予說明論述，判決不備理由。證人
柯立仁於另案台灣士林地方法院九十四年度訴字第四三六號馬順
利刑事案件中，已證實車號三Ｃ－五四九九號部分本票，其中金
額、發票日為其事後所填載，判決認定偽造蕭翰琦為連帶保證人
之本票，因票據之行為未全部完成，難認此部分構成偽造有價證
券罪行，原判決認定事實，顯與該具體事證相違背，理由矛盾。
證人即承辦自小客車對保業務之柯立仁、蔡俊昌、蘇明泉之證述
，僅能證明伊在對保時在場，無從認定伊知情，並與其他共犯有
犯意聯絡，證人吳孝明所陳前後不一，均難採為上訴人不利之證
據。證人馬順利於原審亦已證實冒名保證人均為其找來，偽造身
分證、印章亦均為其找他人所偽做，並未告知羅雲鵬是人頭，轉
讓車輛所得亦未分給羅雲鵬，顯見伊是在不知情下遭其利用，又
證人馬順宏亦證實對保時，羅雲鵬有無在場，不記得等語，均屬
有利之證詞，原判決棄置不採，亦未說明何以不採，同屬理由不
備云云。惟查：（一）犯罪事實之認定，證據之取捨及其證明力
之判斷，乃事實審法院自由判斷之職權，如其取捨不違背經驗法
則與論理法則，即不得指為違法，而據為上訴第三審之理由。又
證人之證言縱令先後未盡相符，但事實審法院本於審理時所得之
心證，就其證言一部分認為確實可信予以採取，原非證據法則所
不許。本件原判決綜合全案證據資料，而為上訴人等上揭犯罪之
認定，已詳為說明依憑吳孝明供承因欠錢而聽從馬順利、羅雲鵬
的話，擔任汽車購買人及連帶保證人，以處理其債務問題，及羅
雲鵬供承安排對保及撥款、交車工作之供詞，並採信證人胡棋閎
於第一審所證馬順利叫伊擔任人頭買車，羅雲鵬告知車子的類型
，並教伊怎麼跟銀行講，說是自己買車，自己要用，還教伊在哪
個公司任何職，教伊如何與銀行應對等語，及證人吳孝明於第一
審所證胡棋閎那件，是馬順利叫伊簽，羅雲鵬也在場，因為貸款
會用電話查證，羅雲鵬、馬順利叫伊在那裡，一直到辦好伊買的
二台車子，在簽胡棋閎那件前，馬順利、羅雲鵬都有跟伊說，若
伊簽了會給伊一萬元，是羅雲鵬找人對保的，還沒有簽約時，羅
雲鵬告訴伊，他和馬順利會付頭期款，如果我簽約，會幫忙處理
錢莊的債務，羅雲鵬叫伊對保時，要背車子的車款、車型及擔保
人姓名、職業等，冒用吳經能名義簽名蓋章的人是羅雲鵬找來的
，另二個保證人也是羅雲鵬找來的等語，佐以證人柯立仁、蔡俊
昌、蘇明泉所證對保時，羅雲鵬均有在場，及冒陳明祈名義擔任
保證人之馬順宏所證陳八十七、八十八年間就認識羅雲鵬之證述
，併參酌上揭證人、證物為據，參互勾稽判斷，逐一論述剖明其
採證認事之理由，對於吳孝明等人以偽造私文書、特種文書、有
價證券方式行騙，羅雲鵬參與分工，擔任向汽車經銷商購買自小
客車及辦理貸款角色，認與吳孝明等人分別有犯意聯絡及行為分
擔，亦於事實欄內詳予載述及於理由中論述甚明，羅雲鵬確屬知
情並參與三次犯行明確，證人馬順利於第一審及原審所為有利於
羅雲鵬之證述，顯屬事後迴護之詞，無從採為有利之認定。均於
判決內詳細說明本於調查所得之心證而為事實判斷之理由，所為
論斷，並無理由不備及適用法則錯誤之違法情形存在。（二）我
國刑事訴訟法係採實質真實發現主義，審理事實之法院應依調查
證據之結果，獨立認定事實，不受其他判決之拘束。原判決認定
馬順利、羅雲鵬與不詳姓名成年男子共同基於偽造有價證券犯意
，未得蕭翰琦之同意，由該不詳姓名成年男子冒充蕭翰琦，持偽
刻蕭翰琦印章一枚，在本票上蓋用偽刻印章及偽造署押各一次，
將偽造完成面額為九十一萬一千零五十二元、發票日期為九十年
五月二十九日之本票一紙交予柯立仁，足生損害於美商通用公司
、蕭翰琦，已說明其所憑之依據及得心證之理由，原審依調查證
據結果，本其確信之心證所為認定，此屬事實審認定事實職權之
行使，基於個案拘束原則，要不能僅以馬順利另案判決之結果，
遂執他案之不同見解，指摘原判決違背法令。（三）量刑輕重，
係屬事實審法院得依職權自由裁量之事項，苟已以行為人之責任
為基礎，並審酌刑法第五十七條各款所列情狀而未逾越法定刑度
，即不得遽指為違法。原判決於理由內已敘明如何依刑法第五十
七條之規定，審酌吳孝明犯罪之一切情狀而為刑之量定之理由，
既未逾越法定刑度，又未濫用權限，不能執為合法之第三審上訴
理由。此外，上訴意旨就屬原審採證、認事職權之適法行使及原
判決已說明事項，徒憑己見，任意指摘為違法，且仍為單純事實
之爭執，均非適法之第三審上訴理由。其偽造私文書、偽造有價
券部分上訴違背法律上之程式，應予駁回。上訴人另犯牽連之輕
罪詐欺、行使偽造特種文書部分，原審係依刑法第二百十六條、
第二百十二條、第三百三十九條第一項論處，核屬刑事訴訟法第
三百七十六條第一款、第四款之案件，牽連之重罪部分上訴既不
合法，自無從就牽連犯之輕罪併為實體上審理，依刑事訴訟法第
三百七十六條規定，此部分既經第二審判決，自不得上訴於第三
審法院，上訴人復提起上訴，顯非適法，應併予駁回。
據上論結，應依刑事訴訟法第三百九十五條前段，判決如主文。
中    華    民    國  一○○  年    三    月    十    日
                      最高法院刑事第九庭
                          審判長法官  石  木  欽  
                                法官  洪  佳  濱  
                                法官  韓  金  秀  
                                法官  段  景  榕  
                                法官  周  煙  平  
本件正本證明與原本無異
                                      書  記  官  
中    華    民    國  一○○  年    三    月   十五   日
                                                      K